【裁判字號】    89,簡上,83
【裁判日期】    891031
【裁判案由】    損害賠償
【裁判全文】
臺灣新竹地方法院民事判決  八十九年度簡上字第八三號
    上  訴  人  皮爾斯股份有限公司
    法定代理人  甲○○
    被  上訴人  乙○○
右當事人間請求給付損害賠償事件，上訴人對於中華民國八十九年六月二十六日本院
竹北簡易庭八十九年度竹北簡字第七七號第一審判決提起上訴，本院判決如左：
    主      文
上訴駁回。
第二審訴訟費用由上訴人負擔。
    事      實
甲、上訴人方面：
  一、聲明：
    （一）原判決廢棄。
    （二）被上訴人在第一審之訴駁回。
    （三）如受不利判決，願供擔保請准免為假執行。
  二、陳述：除與原判決記載相同者，茲引用外，補稱：
    （一）上訴人受被上訴人之邀，至新竹洽談賠償事宜，因上訴人為緩降機之製造
          商，依法無須負賠償責任，僅告知被上訴人會將其要求轉告經銷商振芳消
          防安全設備器材有限公司（下稱振芳公司），待上訴人與振芳公司商量後
          再行答覆上訴人，兩造並未達成和解，證人林祥欽、游榮修、黃文讚、古
          志雄等人皆為被上訴人熟識之朋友，從而證詞均有偏頗，不可採信。
    （二）被上訴人受傷後，即與振芳公司洽談賠償事宜，然雙方未能達成協議，被
          上訴人始向本院聲請調解，因被上訴人以振芳公司為調解事件之相對人，
          振芳公司係應負本件賠償責任者，上訴人本無任何責任，況被上訴人並無
          書面可資證明兩造確已和解，其主張即不足採。
  三、證據：援用第一審所提之證據。
乙、被上訴人方面：
  一、聲明：如主文所示。
  二、陳述：除與原判決記載相同者，茲引用外，補稱：
      兩造確曾以新台幣（下同）二十萬元達成和解，上訴人所言不實。
  三、證據：援用第一審所提之證據。
丙、本院依職權訊問證人林祥欽、古志雄。
    理      由
一、本件被上訴人起訴主張：其為新竹縣消防局竹北消防分隊義消隊員，於參加新竹
    縣八十七年度守望相助工作示範演習，操作上訴人所生產之緊急逃生緩降機時，
    因該緩降機發生故障，致其由四樓摔至一樓受傷而住院治療。被上訴人於民國八
    十八年七月二十五日下午三時許接獲通知至消防局與上訴人洽談和解事宜，被上
    訴人要求新台幣（下同）二十五萬元，惟上訴人僅願支付二十萬元，嗣經協商，
    由上訴人支付二十萬元，另五萬元則由消防局自行負擔，兩造對此均同意而達成
    和解，惟上訴人竟未依約給付，爰依兩造間之和解契約，訴請上訴人應給付被上
    訴人二十萬元，及自起訴狀繕本送達上訴人翌日起至遲延日止，按年息百分之五
    計算之法定遲延利息等情；上訴人則以：未曾與被上訴人以二十萬元達成和解，
    上訴人為緩降機之製造商，無須負損害賠償責任，當日僅陳稱會轉告經銷商再為
    答覆，本件應由經銷商振芳公司負責賠償，上訴人當無可能與被上訴人和解，且
    被上訴人亦無法提出書面證明等語，資為抗辯。
二、被上訴人主張其參加消防演習，操作上訴人所生產之緊急逃生緩降機時，由四樓
    摔至一樓，而被上訴人曾於八十八年七月二十五日下午至消防局與上訴人商談損
    害賠償事宜等情，為兩造所不爭，復據被上訴人提出診斷証明書、新仁醫院、東
    元綜合醫院費用收據等件為證，應堪信為真實。
三、經查：（一）證人即新竹縣消防局竹北消防分隊長古志雄於原審及本院審理時證
    稱：林局長約上訴人至消防局談和解，被上訴人要求三十萬，上訴人堅持二十萬
    ，最後林局長說由消防局負責五萬元，其餘二十萬元部分由上訴人負責，上訴人
    也答應，並陳稱要匯錢來，本來要寫切結書，因上訴人說大家都是打火兄弟，就
    沒有寫。（二）證人即新竹縣消防局長林祥欽於原審及本院審理時到庭結證稱：
    當天因球敘請兩造洽談和解事宜，被上訴人要求三十萬元，上訴人堅持僅付二十
    萬元，伊出面說由消防局負責五萬元，上訴人已答應，伊原先要求寫切結書，惟
    上訴人稱同屬打火兄弟，過兩天會匯錢過來，上訴人當天確曾表示要付二十萬元
    ，並未說要回去問經銷商等語。（三）證人黃文讚證述上訴人當時說會負責把錢
    匯過來，並拍胸保證等情。（四）證人游榮修則證稱當天被上訴人要求三十萬元
    ，上訴人堅持二十萬元，局長說二十五萬元，惟上訴人仍表示二十萬元，最後同
    意二十萬元，上訴人表示一、兩天內會將錢匯過來，當天並未提及經銷商之事等
    語。上訴人雖稱前開證人均與被上訴人熟識，證言有所偏頗等語，惟查上開證人
    於供前既均已具結，所陳情節大致相符，證言並無瑕疵，尚難僅因其與受有利證
    明之當事人熟識，即指為不實，從而，前開證人之證言應堪採信，足證兩造間就
    本件損害賠償事件確曾以二十萬元達成和解。上訴人雖辯稱當日並未答應負責，
    要回去與經銷商談是否同意賠償，惟未能就此舉證以實其說，自無足採，至其另
    辯稱被上訴人無法提出書面證據等語，惟按當事人互相表示意思一致者，無論其
    為明示或默示，契約即為成立，民法第一百五十三條第一項定有明文，和解契約
    並非要式契約，僅需兩造達成合意即屬成立，並非必須以書面之方式為之，且前
    開證人對於為何未以書面作成協議等情亦有所陳述，是上訴人辯詞委無足採，被
    上訴人此部分之主張亦應屬實。
四、按和解有使當事人所拋棄之權利消滅及使當事人取得和解契約所訂明權利之效力
    ；又給付無確定期限者，債務人於債權人得請求給付時，經其催告而未為給付，
    自受催告時起，負遲延責任。其經債權人起訴，或依督促程序送達支付命令者，
    與催告有同一效力，民法第七百三十七條、第二百二十九條第二項定有明文。本
    件兩造既以二十萬元達成和解，上訴人即負有依和解契約內容履行之義務，從而
    ，被上訴人依和解之法律關係請求上訴人給付二十萬元，及自起訴狀繕本送達上
    訴人翌日即八十九年四月九日起至清償日止，按年息百分之五計算之法定遲延利
    息，為有理由，應予准許。
五、原審為被上訴人勝訴之判決，於法洵屬正當，上訴意旨聲明廢棄，為無理由。又
    不得上訴第三審之財產權訴訟，其第二審判決在宣示或送達時，即屬確定，上訴
    人雖聲明願供擔保請准免為假執行，惟本件訴訟標的金額未逾民事訴訟法第四百
    三十六條之二第二項準用第四百六十六條第一項所定一百萬元之數額，依法不得
    上訴第三審，經本院判決即告確定，自無宣告免假執行之必要，附此敘明。
六、結論，本件上訴為無理由，依民事訴訟法第四百三十六條之一第三項、第四百四
    十九條第一項、第七十八條，判決如主文。
中      華      民      國    八十九    年      十      月    三十一    日
                                  臺灣新竹地方法院民事第二庭
~B審判長法      官  陳國成
~B      法      官  彭洪英
~B      法      官  雷雅雯
右為正本係照原本作成。
不得上訴。
~B法院書記官  洪儷容
中      華      民      國    八十九    年      十      月    三十一    日


司法院資訊處製作；財團法人民間司法改革基金會備份。
